臺灣板橋地方法院交通事件裁定　　　　　　　　　九十一年度交聲字第一七九三號
　　原處分機關　交通部公路總局臺北區監理所
　　異　議　人
　　即受處分人　劉人甄
右列受處分人因違反道路交通管理處罰條例案件，對原處分機關九十一年十月四日北
監五字第裁四○－ＺＩ0000000號處分，聲明異議，本院裁定如左：
      主      文
異議駁回。
      理      由
一、按除依規定裝置明顯警示標識並執行任務之救護車、消防車、警備車、工程車及
    救濟車不受行車速率之限制外，汽車行駛高速公路應依速限標誌指示，又汽車行
    駛高速公路而不遵管制之規定者，處汽車駕駛人新臺幣三千元以上六千元以下罰
    鍰，並記違規一點，高速公路交通管制規則第五條第一項前段、第二項、道路交
    通管理處罰條例第三十三條第一項、第六十三條第一項第一款分別定有明文。又
    行政罰因以行政義務之違反，為其可罰性之依據，而於責任要件上無刑事制裁法
    以處罰故意犯為原則、處罰過失犯為例外理論之適用，亦未設類似刑法關於過失
    犯之處罰，以法律有明文規定者為限之法文，惟此非謂行政罰不以有責性為主觀
    要件，蓋其處罰仍帶有對於違反行政義務之不法行為加以非難、制裁之內涵，自
    以行為人之行為出於故意或過失為必要；但應受行政罰之行為，僅須違反禁止規
    定或作為義務，而不以發生損害或危險為其要件者，推定為有過失，於行為人不
    能舉證證明自己無過失時，即應受處罰，此觀諸司法院大法官會議釋字第二七五
    號解釋文內容即明。
二、原處分機關略以：異議人即受處分人劉人甄於民國九十一年六月十五日十四時二
    十分許，駕駛車牌號碼ＤＯ－二五四五號自用小客車，行經國道三號甲高速公路
    西向三點七公里速限時速八十公里處，因行車速率達時速一百零四公里，超速二
    十四公里，經雷達測速器測定自動拍照後為警逕行舉發，乃依道路交通管理處罰
    條例第三十三條第一項、第六十三條第一項第一款等規定，裁處罰鍰新臺幣三千
    元，並記違規點數一點等語；異議人辯稱：伊律己以嚴，遽遭舉發超速行車，疑
    遭誤解，所謂雷達測速器測定自動拍照之採證相片，亦屬合成相片，殊難甘服云
    云。
三、本件異議人即受處分人劉人甄於右揭時、地超速行車，經雷達測定自動照相，為
    警逕行舉發之事實，有雷達自動測速照相之相片一幀及內政部警政署國道公路警
    察局九十一年七月十日公警局交字第ＺＩ0000000號舉發違反道路交通管
    理事件通知單等影本存卷可憑，異議人空言置辯，又未舉證證明自己無過失，揆
    諸首開法條規定及說明，顯無從為有利於異議人之認定；綜上，異議人所辯，無
    非推諉卸責之詞，不足採信，異議人於前揭時地駕車違反高速公里行車管制規定
    之行為，堪予認定。
四、從而，原處分機關據以援引道路交通管理處罰條例第三十三條第一項、第六十三
    條第一項第一款等規定，對異議人裁處新臺幣三千元罰鍰，並記違規點數一點，
    認事用法俱無違誤，量罰亦無不妥，應予維持，本件異議為無理由，應予駁回。
據上論結，應依道路交通案件處理辦法第十九條，裁定如主文。
中      華      民      國    九十一    年     十二     月      十      日
                                  臺灣板橋地方法院交通法庭
                                      法  官  蔡  新  毅
右正本證明與原本無異。
如不服本裁定應於送達後五日內向本院提出抗告狀。
                                      書記官  謝  麗  秋
中      華      民      國    九十一    年     十二     月      十      日
